臺灣臺北地方法院簡易民事判決
111年度北簡字第3930號
原      告 
即反訴被告  古美玲  

被      告 
即反訴原告  盧易享  



上列當事人間請求損害賠償事件，本院於民國一百一十一年十月
二十七日言詞辯論終結，判決如下︰
    主    文
被告應給付原告新臺幣貳拾伍萬柒仟參佰陸拾貳元，及自民國一
百一十一年二月二十二日起至清償日止，按年息百分之五計算之
利息。
原告其餘之訴駁回。
訴訟費用新臺幣陸仟零玖拾元由被告負擔百分之九十二，餘由原
告負擔。
本判決第一項得假執行。但被告如以新臺幣貳拾伍萬柒仟參佰陸
拾貳元為原告預供擔保，得免為假執行。
原告其餘假執行之聲請駁回。
反訴原告之反訴駁回。
反訴訴訟費用新臺幣壹仟元由反訴原告負擔。
    事    實
甲、原告方面：
壹、本訴方面： 　　
一、聲明：㈠被告應給付原告新臺幣（下同）二十八萬零八百七
    十五元，及自起訴狀繕本送達翌日（即民國一百一十一年二
    月二十二日）起至清償日止，按年息百分之五計算之利息；
    ㈡願供擔保，請准宣告假執行。
二、陳述略稱：
　㈠緣被告盧易享於一百一十年九月十七日時，駕駛車號0000－00
    號自小客貨車，行經臺北市○○區○○路○段○○○號處，撞及原告
    所駕駛車號000-0000號自小客車（下稱系爭汽車），致系爭
    汽車損毀，爰依侵權行為法律關係提起本件訴訟。
　㈡本件請求之範圍及金額如下：
　　⑴系爭汽車受損修理費用：一萬五千八百七十五元。
　　⑵系爭汽車拖吊費用：五千元。
　　⑶系爭汽車車損折價費用：二十五萬元。
　　⑷系爭汽車車損鑑價費用：一萬元。
　　⑸以上共計二十八萬零八百七十五元（計算式：15,875＋5,00
      0＋250,000＋10,000＝280,875）
　㈢對臺北市交通事件裁決所函附鑑定意見書沒有意見。關於本
    件肇事查詢資料，當天晚上肇事警察問被告有沒有保險，被
    告點頭說有，但實際上被告沒有保險，所以才變成必須訴訟
    解決。原告有買賣契約書跟以前的行車執照可以證明，雖然
    後來買賣的時候牌照號碼改成BNY-6672，但從車身號碼可以
    看出是同一部車。原告為舉證損失而選擇自行支出鑑價費用
    一萬元部分，這是事後衍生的費用，被告應該要賠償。被告
    逆向違規迴轉，肇事責任在被告，是被告撞原告，原告根本
    沒有料到被告要違規，被告異於常人，照片說明一切。
貳、反訴方面：
一、聲明：反訴原告之反訴駁回。
二、陳述略稱：
　㈠反訴被告認為本件車禍原因在反訴原告，反訴原告有車損也
    跟反訴被告無關。反訴原告稱反訴被告最初稱維修系爭汽車
    一萬多元云云，實則系爭汽車維修不是只有一萬多元，是因
    為反訴原告說有保險，而反訴被告的自付額一萬多元，這部
    分保險公司不理賠。反訴被告去臺北市信義區公所聲請調解
    ，反訴原告不出席，區公所人員有打電話問反訴原告，反訴
    原告表示其很忙要上班沒辦法來，反訴原告稱打電話給反訴
    原告的人是反訴被告男友的弟弟，反訴被告不知其有去找反
    訴原告，本件反訴被告並沒有超速。
　㈡反訴原告沒有看到反訴被告而撞到系爭汽車的左後方，不是
    反訴被告去撞反訴原告，那天反訴被告行駛調撥車道，沒有
    什麼紅綠燈需要減速的事情，當天反訴原告說有保險，所以
    警察才沒有再去詳細做筆錄。
參、證據：提出估價單影本二件、統一發票影本一件、臺北市汽
    車商業同業公會收據影本一件、臺北市汽車商業同業公會函
    影本一件、發票影本一件、汽車收購合約書影本一件、保險
    費收據影本一件、行車執照影本一件為證。
乙、被告方面：
壹、本訴方面： 　　
一、聲明：㈠原告之訴駁回；㈡如受不利判決，願供擔保請准宣告
    免為假執行。
二、陳述略稱：
　㈠關於臺北市交通事件裁決所函附鑑定意見書，被告其實是質
    疑原告的車速，但鑑定報告沒有交代，等於根本沒有鑑定，
    也沒有去現場看。關於A3類道路交通事故調查紀錄表記載兩
    造達理賠共識，並沒有訊問兩造之內容，當初警察叫被告簽
    名，被告就簽名，後來被告問警察能不能幫被告調初判表，
    甚至是攝影機，那天被告可能晚上沒注意沒有看清楚就簽名
    ，那天被告跟原告一句話都沒講到，怎麼達成理賠共識。另
    關於原告向臺北市汽車商業同業公會聲請鑑價車損金額及鑑
    定費部分，那不是鑑定車子，只是估價，與被告無關。
　㈡本件車禍發生當天原告車速很快，被告是在十字路口要迴轉
    ，被告看都沒車才起步要迴轉，原告所提修車費收據被告覺
    得只是撞到車門附近，不應該價錢這麼高。原告都沒有煞車
    ，一般撞到怎麼會都沒有煞車，被告看到系爭汽車就馬上踩
    煞車停在那裡，如果原告有踩煞車不會有這麼大的車損。原
    告本來主張系爭汽車維修一萬多元，結果現在變成二十多萬
    元，被告沒有辦法接受。原告還叫別人到被告家鬧，原告可
    以把被告的個資給別人嗎？這部分有去警察局備案。
　㈢車禍鑑定會意見書是否係依據警方調查紀錄表即直接將車禍
    情形製作成意見書，及是否僅要求鑑定車速之請求都無法鑑
    定。如警方有初判表把監視器調出，被告根本不可能花錢申
    請鑑定。車禍鑑定最主要需至現場勘查，只有看警方所畫的
    圖所以沒發現撞擊點和雙方車輛位置及原告之車頭方向，這
    種草率鑑定不用負任何責任，真的無法信服。　　
貳、反訴方面：
一、聲明：反訴被告應給付反訴原告七萬零一百元。
二、陳述略稱：
　㈠緣反訴原告於臺北市大安區基隆路等待迴轉，見已無車輛才
    迴轉，反訴原告見系爭汽車速度很快接近即趕緊踩煞車，因
    車頭超過一點在分隔線上，反訴被告根本沒踩煞車即閃避撞
    上中央分隔島彈回左前門撞上反訴原告車輛右前保險桿，因
    速度很快反訴原告車輛被拉扯在車道上三百六十度轉了一圈
    ，車頭又恢復到等待回轉的方向，系爭汽車一路滑行到十字
    路口中央，反訴被告應賠償反訴原告汽車修理費七萬零一百
    元（計算式：39,800＋22,300＋8,000＝70,100）。
　㈡反訴原告於製作筆錄時有告知警員反訴被告車速超過一百公
    里，警員表示怎麼可能並詢問反訴原告車子有無保險，反訴
    原告表示沒有。從一開始到後來反訴原告都沒有和反訴被告
    說話，然於調解庭時，反訴被告卻推卸責任向調解委員表示
    是因為反訴原告表示車子有保險，故初判表才會載明「自行
    處理」，反訴原告原本是要提告，也是收到了初判表才沒提
    告，因為沒有被害人同意，員警應該是不可能在初判表註明
    自行處理。
　㈢反訴被告徒憑其享有路權而率行主張卸免一切責任，實與交
    通安全規則之法律本意有悖。反訴被告不止車速快、行至十
    字路口並未減速、撞車更不煞車直接閃避先擦撞分隔島而回
    撞，反訴原告要迴轉在原地等待打左轉燈，一直看前後都沒
    車才迴轉，行駛至分線看到系爭汽車車速很快衝向反訴原告
    ，反訴原告趕快煞車，如反訴被告能踩煞車，依BMW廠牌之
    性能應該能立即煞車，並不會造成太大傷害。反訴被告就是
    看到反訴原告才故意加速要衝過，只因角度沒抓好而撞分隔
    島回彈才會車門撞及並拉扯車子旋轉一圈，如反訴原告沒踩
    煞車直接撞系爭汽車，本件車損一定非常嚴重。
參、證據：聲請鑑定肇事責任，並提出被告車輛車損照片影本一
    疊、道路照片影本二件及修理工作單影本三件為證。
丙、本院依職權調閱本件交通事故肇事相關資料及被告汽車之公
    路監理車籍資料，並依被告聲請將本件送臺北市交通裁決所
    為肇事責任鑑定。
    理    由
一、程序方面：
  ㈠按民事訴訟法第十五條第一項規定：「因侵權行為涉訟者，
    得由行為地之法院管轄。」，本件車禍發生於臺北市○○區○○
    路○段○○○號處，屬本院轄區，故本院具有管轄權，合先敘明
    。
  ㈡次按民事訴訟法第二百五十九條規定：「被告於言詞辯論終
    結前，得在本訴繫屬之法院，對於原告及就訴訟標的必須合
    一確定之人提起反訴。」，同法第二百六十條第一項、第二
    項規定：「反訴之標的，如專屬他法院管轄，或與本訴之標
    的及其防禦方法不相牽連者，不得提起。反訴，非與本訴得
    行同種之訴訟程序者，不得提起。」，前揭規定於簡易事件
    均適用之（民事訴訟法第四百三十六條第二項參照）。又民
    事訴訟法第二百六十條第一項後段所稱之「相牽連」，乃指
    為反訴標的之法律關係與本訴標的之法律關係間，或為反訴
    標的之法律關係與作為本訴防禦方法所主張之法律關係間，
    兩者在法律上或事實上關係密切，審判資料有其共通性或牽
    連性者而言。換言之，為本訴標的之法律關係或作為防禦方
    法所主張之法律關係，與為反訴標的之法律關係同一，或當
    事人兩造所主張之權利，由同一法律關係發生，或為本訴標
    的之法律關係發生之原因，與為反訴標的之法律關係發生之
    原因，其主要部分相同，方可認為兩者間有牽連關係（最高
    法院九十八年度台抗字第一○○五號裁判意旨參照）。經查，
    原告依侵權行為法律關係請求被告給付原告二十八萬零八百
    七十五元，被告以原告所主張之損害賠償與事實不符之理由
    抗辯請求駁回原告之訴，並基於同一車禍侵權關係反訴請求
    反訴被告賠償損害七萬零一百元，反訴之標的與本訴之標的
    及其防禦方法相牽連，符合前揭民事訴訟法第二百五十九條
    、第二百六十條規定，此部分反訴程序並無不合，應予准許
    。 
二、原告本訴主張及反訴答辯意旨略以：㈠被告於一百一十年九
    月十七日駕駛車號0000-00號自小客貨車，行經臺北市○○區○
    ○路○段○○○號處，撞及原告所駕駛系爭汽車，致系爭汽車損
    毀，爰依侵權行為法律關係提起本件訴訟，請求被告給付二
    十八萬零八百七十五元及法定利息；㈡本件反訴被告並沒有
    超速，是反訴原告沒有看到反訴被告撞到系爭汽車的左後方
    ，不是反訴被告去撞反訴原告，那天反訴被告行駛調撥車道
    ，沒有什麼紅綠燈需要減速的事情，請求駁回反訴原告之反
    訴等語。
三、被告本訴答辯及反訴主張意旨略以：㈠本件原告車速很快，
    被告是在十字路口要迴轉，被告看都沒車才起步要迴轉，且
    原告本來主張系爭汽車維修一萬多元，結果現在變成二十多
    萬元，沒有辦法接受，請求駁回原告之訴；㈡反訴原告於臺
    北市大安區基隆路等待迴轉，見已無車輛被告才迴轉，反訴
    原告見系爭汽車速度很快接近即趕緊踩煞車，因車頭超過一
    點在分隔線上，反訴被告根本沒踩煞車即閃避撞上中央分隔
    島彈回左前門撞上反訴原告車輛右前保險桿，因速度很快反
    訴原告車輛被拉扯在車道上三百六十度轉了一圈，車頭又恢
    復到等待回轉的方向，系爭汽車一路滑行到十字路口中央，
    反訴被告應賠償反訴原告汽車修理費七萬零一百元等語。　
四、兩造對於雙方於一百一十年九月十七日發生本件車禍一事並
    無爭執。兩造爭執重點在於：㈠原告得否依侵權行為法律關
    係向被告請求損害賠償？如得請求賠償，金額以多少為適當
    ？㈡反訴原告反訴主張反訴被告造成反訴原告損害，應賠償
    反訴原告汽車修理費七萬零一百元，其反訴是否有據？爰說
    明如后。
五、按「因故意或過失，不法侵害他人之權利者，負損害賠償責
    任。」、「汽車、機車或其他非依軌道行駛之動力車輛，在
    使用中加損害於他人者，駕駛人應賠償因此所生之損害。」
    ，民法第一百八十四條第一項前段、第一百九十一條之二前
    段分別定有明文。次按損害賠償之債，以有損害之發生及有
    責任原因之事實，並二者之間，有相當因果關係為成立要件
    。至於相當因果關係之認定，應以行為人之行為所造成之客
    觀存在事實為觀察之基礎，倘就該客觀存在之事實，依吾人
    智識經驗判斷，通常均有發生同樣損害結果之可能者，始得
    謂行為人之行為與被害人所受損害間，具有相當因果關係。
    苟無此一行為，固不能發生此項損害；倘有此一行為，通常
    亦不致發生此種損害時，自無因果關係存在（最高法院九十
    七年度台上字第一六二七號裁判參照）。再按當事人主張有
    利於己之事實者，就其事實有舉證之責任，民事訴訟法第二
    百七十七條前段定有明文。又民事訴訟如係由原告主張權利
    者，應先由原告負舉證之責，若原告先不能舉證，以證實自
    己主張之事實為真實，則被告就其抗辯事實即令不能舉證，
    或其所舉證據尚有疵累，亦應駁回原告之請求；另原告於起
    訴原因已有相當之證明，而被告於抗辯事實並無確實證明方
    法，僅以空言爭執者，當然認定其抗辯事實之非真正，而應
    為被告不利益之裁判，最高法院十七年上字第九一七號、十
    八年上字第一六七九號裁判意旨可資參照。
六、本件因被告之過失造成系爭汽車受損，被告自應負相關侵權
    行為損害賠償責任，茲就原告各項請求說明如下：
　㈠系爭汽車受損修理費用部分：
　　⑴按不法毀損他人之物者，被害人得請求賠償其物因毀損所
      減少之價額，民法第一百九十六條定有明文。所謂因物被
      毀損所減少之價額，得以修復費用為估定標準，但以必要
      者為限。若被害人能證明其物因毀損或減少之價額，超過
      必要之修復費用時，就其差額，仍得請求賠償（最高法院
      七十七年度第九次民事庭會議決議參照）。故被害人得以
      修理費用作為其物因毀損所減少價額之計算依據，但其中
      以新品更換舊品，且因此提高該物整體價值者，該更換之
      新品即非屬損害發生前物之原狀，則該更換新品所支出之
      費用，應予計算其折舊。
　　⑵經查：①兩造對系爭事故之肇事原因有所爭執，本院依被告
      聲請函請臺北市交通事件裁決所鑑定肇事原因，該所回覆
      鑑定意見書認為被告主張原告駕駛系爭汽車超速部分，並
      無明確具體客觀跡證足茲證明，從而鑑定意見認定：「一
      、盧易享駕駛1790-VB號自小客貨車（Ａ車)：在禁止迴車
      （設有分向限制線）路段迴車。(肇事原因）。二、古美
      玲駕駛AXG-5727號自小客車(Ｂ車)：（無肇事因素）」，
      有臺北市交通事件裁決所一百一十一年五月三日北市裁鑑
      字第1113053496號函所附鑑定意見書在卷可稽（參本院卷
      第八十五頁至第九十頁）；②前揭鑑定意見係依據警方道
      路交通事故現場圖、照片、調查紀錄、當事人到會說明釐
      清事實，上開鑑定結果認定Ａ車即被告所駕駛之自小客貨
      車為肇事原因，且與原告所受損害間有相當因果關係，自
      應由被告就本件車禍負侵權行為損害賠償責任。至於被告
      一再抗辯原告駕駛系爭汽車超速部分，如有爭執本應於警
      方調查時提出，然A3類道路交通事故調查紀錄表記載兩造
      達理賠共識，被告並未提出原告駕系爭汽車超速之爭執，
      即於調查紀錄表簽名（參本院卷第二十三頁），被告事後
      無法舉證此事，亦係被告應自行承擔。
　　⑶本件被告因在禁止迴車路段迴車造成系爭汽車受有損害，
      依前開民法第一百九十一條之二本文規定，即應賠償其因
      此所生之損害即因回復原狀所必要之修理費用，惟系爭汽
      車雖以一萬五千八百七十五元修復，考量該估價單其中一
      萬五千一百一十九元部分之品名為「零件」，稅後費用為
      一萬五千八百七十五元（營業稅百分之五，計算式：15,1
      19×1.05≒15,875，小數點以下四捨五入），而關於更新零
      件部分之請求，應以扣除按汽車使用年限計算折舊後之費
      用為限。依行政院公佈之固定資產耐用年數表及固定資產
      折舊率表所示，非運輸業用自用小客車折舊年限為五年，
      依定律遞減折舊率為千分之三百六十九，並以一年為計算
      單位，其使用期間未滿一年者，按實際使用使用之數相當
      於全年之比例計算之，不滿一月者，以一月計算之，而本
      件系爭汽車於一百零六年八月出廠，至一百一十年九月十
      七日本件事故發生時之使用年數四年一個月又二天，以使
      用四年二個月計，系爭汽車修復費用其中零件一萬五千八
      百七十五元部分，扣除如附表所示折舊金額後為二千三百
      六十二元，屬必要修理費用，故原告得請求被告給付之系
      爭汽車修理費用為二千三百六十二元。
　㈡系爭汽車拖吊費用部分：原告主張系爭汽車拖吊費用五千元
    ，並提出發票為證（參本院卷第十七頁），本院參酌系爭車
    輛因本件事故而受損，該費用確係因本件事故而生之必要支
    出，堪認原告請求拖吊費用為合理，應予准許。
　㈢系爭汽車車損折價費用部分：
　　⑴按損害賠償之目的在於填補所生之損害，其應回復者，係
      損害事故發生前之應有狀態，自應將事故發生後之變動狀
      況悉數考量在內，故於物被毀損時，被害人除得請求修補
      或賠償修繕費用，以填補技術性貶值之損失而回復物之物
      理性原狀外，就其物因毀損所減少之交易價值，亦得請求
      賠償，以填補交易性貶值之損失而回復物之價值性原狀（
      最高法院一○五年度台上字第二三二○號判決意旨參照）。
      系爭汽車如因系爭車禍故交易價值有所貶損，等同於使系
      爭汽車使用人使用較低財產價值之車輛，而此財產價值上
      之損害，並非未經出售即未實現，而本件原告係請求「物
      因毀損所減少之價額」而非「交易上之損害」，故不論系
      爭汽車有無實際出售，僅須價額減損，即可請求。
　　⑵系爭汽車經原告委請臺北市汽車商業同業公會鑑定修復後
      折價即交易性貶損數額，經臺北市汽車商業同業公會以（
      一一一）北市汽車商鑑字第二號函覆：「1.該車經鑑價，
      其（領牌後）於一百一十年九月間之正常行情車價約為一
      百八十萬元整左右為宜。（違規及積欠稅費未扣除）2.經
      事故撞損修復後，於一百一十年九月間之折價約為二十五
      萬元；當時（修復後）之正常行情車價約為一百五十五萬
      元整左右為宜。（違規之積欠稅費未扣除。）」（參本院
      卷第十五頁），是原告請求被告賠償系爭汽車車損折價費
      用二十五萬元，洵屬有據，應予准許。
　㈣系爭汽車車損鑑價費用一萬元部分：原告主張其為確定系爭
    車輛因毀損所減少之價額，已支出鑑價費用一萬元部分，雖
    稱係事後衍生的費用，被告應該要賠償云云，然舉證交易上
    貶值之方法原有多端，實務上不乏根據權威車訊之內容進行
    舉證者即根本沒有此等鑑定費用之支出，支出鑑定費請臺北
    市汽車商業同業公會鑑定，為原告自行選擇之支出，並非車
    禍必然發生之支出，原告此部分請求應屬無據。
　㈤基上，被告應賠償原告二十五萬七千三百六十二元，計算式
    ：2,362＋5,000＋250,000＝257,362。 
七、本件反訴原告反訴主張反訴被告造成反訴原告之損害，應賠
    償反訴原告汽車修理費七萬零一百元云云，應屬無據：
　㈠反訴原告主張反訴被告超速，未踩煞車閃避撞上中央分隔島
    彈回，左前門撞上反訴原告車輛右前保險桿，反訴被告應賠
    償反訴原告汽車修理費七萬零一百元云云。
　㈡惟查，依前所述，肇事責任鑑定結果反訴被告並無肇事因素
    ，反訴原告僅空言主張反訴被告超速，就此並未提出相關證
    據舉證以實其說，參酌前揭最高法院裁判意旨所示之見解，
    反訴原告之反訴應屬無據。
八、綜上所述，原告本於侵權行為法律關係，請求被告給付二十
    八萬零八百七十五元，及自起訴狀繕本送達翌日（即一百一
    十一年二月二十二日）起至清償日止，按年息百分之五計算
    之利息，其請求於主文第一項所示之範圍內，為有理由，應
    予准許，逾此範圍之請求為無理由，應予駁回。反訴原告反
    訴請求反訴被告給付七萬零一百元，其反訴請求為無理由，
    應予駁回。 
九、本件本訴部分係就民事訴訟法第四百二十七條第二項第一款
    訴訟適用簡易程序所為被告一部敗訴之判決，依同法第三百
    八十九條第一項第三款規定，就被告敗訴部分應依職權宣告
    假執行。並依同法第三百九十二條第二項規定，就被告敗訴
    部分依被告聲請宣告被告預供擔保後，得免為假執行。至於
    原告敗訴部分，原告之訴既經駁回，假執行之聲請失所附麗
    ，應併予駁回。　　
十、本件本訴與反訴訴訟費用額，依後附計算書確定如主文所示
    金額。
十一、本件事證已臻明確，兩造其餘攻擊防禦方法，於本判決結
      果不生影響，爰不一一論述，併此敘明。
十二、據上論結，原告之訴為一部有理由，一部無理由，反訴原
      告之反訴為無理由，並依民事訴訟法第七十九條、第七十
      八條，判決如主文。
中　　華　　民　　國　　111 　年　　11　　月　　24　　日
                              臺北簡易庭
                              法      官  文衍正
以上正本係照原本作成。
如對本判決不服，須於判決送達後二十日內向本庭（臺北市重慶
南路一段一百二十六巷一號）提出上訴狀。（須按他造當事人之
人數附繕本）。如委任律師提起上訴者，應一併繳納上訴審裁判
費。
中　　華　　民　　國　　111 　年　　11　　月　　24　　日
                              書  記  官  高秋芬
訴訟費用計算書：
項        目             金  額（新臺幣）        備  註 
第一審裁判費　　           3,090元
第一審鑑定費               3,000元
合　　　　計　　     　    6,090元 

反訴訴訟費用計算書：
項        目             金  額（新臺幣）        備  註
第一審裁判費　　           1,000元
合　　　　計　　     　    1,000元 

附表：
年次 折         舊         額  折  舊  後  餘  額   金  額   計    算    方    式 金  額   計  算  方  式  1  5,858 15,875×0.369=5,858 10,017 15,875-5,858=10,017  2  3,696 10,017×0.369=3,696  6,321 10,017-3,696=6,321  3  2,332 6,321×0.369=2,332  3,989 6,321-2,332=3,989  4  1,472 3,989×0.369=1,472  2,517 3,989-1,472=2,517  5   155 2,517×0.369×(2/12)=155  2,362 2,517-155=2,362 註：元以下四捨五入。